臺灣高等法院臺南分院民事判決　94年度上字第5號
上　訴　人　 己○○
　　　　　　 壬○○
　　　　　　 辛○○
上列三人共同
訴訟代理人　 許芳瑞　律師
上　訴　人　 乙○○　住臺南縣仁德鄉○○○街88巷51弄8號
　　　　　　 癸○○　住同上
　　　　　　 丙○○　住同上
　　　　　　 丁○○　住同上
　　　　　　 甲○○　住同上
被　上訴人　 子○○　住臺北市○○○路○段84巷12弄11號3樓
訴訟代理人　 施煜培　律師
　　　　　　 施承典　律師
上列當事人間租佃爭議事件，上訴人對於中華民國93年10月20日
臺灣臺南地方法院第一審判決（93年度訴字第116號）提起上訴
，本院於94年5月17日言詞辯論終結，判決如下：
    主  文
上訴駁回。
第二審訴訟費用由上訴人負擔。
    事  實
甲、上訴人方面：
一、聲明：(一)原判決廢棄。(二)上廢棄部分，被上訴人在第一審之
    訴及其假執行之聲請均駁回。(三)訴訟費用由被上訴人負擔。
    (四)如受不利之判決，請准上訴人供擔保免為假執行。
二、陳述：除與原判決記載相同者外，補稱略以：
（一）按出租人與承租人間因耕地租佃發生爭議時，應由當地鄉
      （鎮、市、區）公所耕地租佃委員會調解；調解不成立者
      ，應由直轄市或縣（市）政府耕地調解委員會調處；不服
      調處者，由直轄市或縣（市）政府耕地租佃委員會移送該
      管司法機關；前項爭議案件非經調解、調處，不得起訴；
      耕地三七五減租條例第26條第1項及第2項分別定有明文；
      本件租佃爭議，被上訴人子○○與上訴人己○○、壬○○
      、辛○○部分，雖有經臺南縣政府耕地租佃委員會調處，
      惟被上訴人子○○與其餘上訴人乙○○、癸○○、丙○○
      、丁○○及甲○○部分則未經調處，有臺南縣政府耕地租
      佃委員會調處程序筆錄一件附卷可稽，故被上訴人子○○
      在未予上訴人乙○○、癸○○、丙○○、丁○○、甲○○
      調處之情形下，即提起本件訴訟，依上開法條之規定，被
      上訴人子○○在原審之訴，並不合法。
（二）被上訴人子○○依民法第179條不當得利返還請求權，請
      求塗銷租約登記及返還系爭土地，因已逾15年之消滅時效
      期間，上訴人己○○、壬○○、辛○○、乙○○、癸○○
      、丙○○、丁○○及甲○○自得拒絕塗銷租約登記及返還
      系爭土地。
（三）系爭三筆土地，於日據時期即已出租，應非38年始出租：
      另案臺灣臺南地方法院83年度訴更字第5號請求確認租賃
      關係不存在事件審理時：
    1.證人黃華仁於83年9月9日言詞辯論時到庭證稱：「系爭土
      地日據時代已承租」。
    2.被上訴人子○○於83年9月30日提出之準備書狀記載：「
      系爭三筆耕地，自日據時期即由原告之父彭明月出租」。
    3.足見系爭三筆土地，於日據時期即已出租，並非38年始出
      租。
（四）系爭三筆土地之承租人原為施闊，38年始由施西川名義承
      租：施闊（民國前30年2月26日生，民國38年7月6日因胃
      癌死亡）係施西川、施火輪、己○○之父。日據時期施闊
      係施西川、施火輪及己○○之戶長，有戶籍謄本可稽。當
      時，施闊正值壯年，施西川尚屬年輕，施火輪甫成年或未
      成年，己○○尚未成年。承租系爭三筆土地後，由施闊一
      家人（即施闊、施西川、施火輪、己○○）共同耕作。至
      民國38年，因施闊已高齡68歲，又罹患胃癌，故家中事務
      改由施西川做主，並以家長身份承租系爭三筆土地，實際
      上由施火輪及己○○共同耕作。且系爭三筆土地之租金由
      施火輪及己○○給付。又證人黃華仁在另案臺灣臺南地方
      法院83年度訴更字第5號請求確認租賃關係不存在事件，
      於83年9月9日言詞辯論時到庭證稱：「系爭土地日據時代
      已承租，當時他兄弟共同生活一戶，因施西川是長子、所
      以他是戶長，以後分家後，就將系爭土地由他承租」。
（五）施火輪及己○○雖於36年4月22日，由施闊戶內創立新戶
      ，應依耕地三七五租約清理要點第10點第5款（耕地以分
      戶分耕）辦理租約變更登記：
    1.施火輪及己○○雖於民國36年4月22日，由施闊戶內創立
      新戶，惟查新戶之門牌號碼與原戶之門牌號碼相同，均為
      13鄰土庫52號，而施西川於民國38年6月20日出名訂立系
      爭租約時之住所亦為土庫52號，施火輪及己○○創立新戶
      後，仍與施闊及施西川住同一地址，並共同生活，故施火
      輪及己○○僅係分戶而已，並非分家。
    2.證人黃華仁在另案臺灣臺南地方法院83年度訴更字第5號
      請求確認租賃關係不存在事件，於83年9月9日言詞辯論時
      到庭證稱：「是根據三七五租約清理要點第10點第2款（
      出租人死亡，由承租人繼承）及第5款（耕地已分戶分割
      ）辦理，報縣政府核定，核下來以後我才更改，是民國74
      年更改我們事先有通知當事人來更改，當事人未到，根據
      此要點依職權逕為變更」、「承租人施火輪、己○○來鄉
      公所表示，我們曾派人去調查承租土地耕作情形，調查結
      果是土地是施西川名義承租，但實際上是由他兄弟施火輪
      、己○○二人耕作」
（六）被上訴人子○○已同意施火輪及己○○承租系爭土地：
    1.證人黃華仁在另案臺灣臺南地方法院83年度訴更字第5號
      請求確認租賃關係不存在事件，於83年9月9日言詞辯論時
      到庭證稱：「依民國60幾年至75年間承辦租約業務」、「
      子○○有至鄉公所有至鄉公所來找我，告訴我他要向施火
      輪二兄弟收租金很難收，而己○○有曾與我說過，出租人
      住臺北，租金不知如何繳交，我曾向兩造說可以申請調解
      ，向出租人說若承租人不繳租金，可先以存證信函催告繳
      交，如不按時繳交可調解收回，而向承租人說出租人如催
      告你交時，可告訴他何時來收」等語。
    2.有：
      (1)臺南縣仁德鄉公所有關本件租約變更登記資料，即仁德
        字227號之耕地三七五租約清查調查表、租約變更登記
        通知書存根聯及現政府核定登記及公告30日及變更登記
        清冊。
      (2)施火輪、己○○名義為納費人之水利會費之收據，於68
        年即已繳交之收據影本十四紙。
      均附於另案臺灣臺南地方法院83年度訴更字第5號請求確
      認租賃關係不存在事件卷宗可稽。
（七）依最高法院52年台上字第1014號判例，本件分耕人與出租
      人間，亦已發生租賃關係。
三、證據：除援用原審提出者外，補提日據時期戶籍謄本影本一
    件為證，並聲請訊問證人庚○○、戊○○；並請求調閱本院
    84年上字第40號確認租賃關係不存在事件、83年度訴更字第
    5號之案卷。
乙、被上訴人方面：
一、聲明：(一)駁回上訴人等上訴。(二)訴訟費用第一、二審均由上
    訴人負擔。
二、陳述：除與原判決記載相同者外，補稱略以：
（一）上訴人主張上訴人乙○○、癸○○、丙○○、丁○○、甲
      ○○未經被上訴人於調解調處時列為相對人，故提起本件
      訴訟，依耕地三七五減租條例第26條規定，並不合法：上
      訴人92年3月17日向仁德鄉公所耕地租佃委員會租佃爭議
      申請調解之申請書雖只列對造人為己○○、壬○○、辛○
      ○，然於同年7月25日調解時巳提出說明書，更正為施火
      輪之繼承人（見該說明書第(二)點），而施火輪之繼承人依
　　　法應指上訴人壬○○、辛○○、乙○○、癸○○、丙○○
  　　、丁○○、甲○○，故被上訴人並未漏列對造人。何況最
    　高法院62年度第2次民庭庭推總會議已決議：「……租佃
      爭議事件縱如提案原文所稱未經全體繼承人出席，但其中
      出席之一、二人既已不同意而調解調處不成立，即令全體
      出席，而調解調處依然無從成立，只有出於移送法院審理
      之一途。且耕地三七五減租條例第26條第1項所以規定租
      佃爭議須經調解調處始得起訴，無非旨在保持情感減少訟
      累，但當事人一造死亡後，其繼承人確數若干他造未必十
      分明瞭，調查亦極費時，果其聲請調解調處時已列其中已
      知之繼承人為對造，而其餘繼承人有所漏列，則為訴訟便
      宜起見，宜認為該事件已踐行該條項所定之調解調處程序
      而准予追加，否則未免勞民費事，有違立法真意。」，而
      最高法院亦著有92年度台上字第1495號裁判要旨「耕地三
      七五減租條例第26條第1項規定，租佃爭議事件所以須經
      調解、調處始得起訴，無非在保持雙方情感，減少訟累。
      若當事人之一造為多數，且爭議之標的須該多數人全體處
      分、管理者，於申請調解、調處時，有所漏列，如承租人
      於出席調解、調處程序，已為不同意見之表示，縱令全體
      出席調解、調處亦無從成立，則為訴訟便宜起見，應認該
      租佃爭議事件已踐行調解、調處程序，准予追加當事人提
      起訴訟，以免勞民費事，有違立法之真意」。故本案被上
      訴人之起訴，程序上應無不合。
（二）上訴人主張被上訴人依民法第179條不當得利返還請求權
      為本案請求，已逾15年消滅時效期間，上訴人可拒絕被上
      訴人之請求：被上訴人對於臺南縣政府於民國47年間擅自
      將系爭耕地承租人變更為己○○及壬○○等之被繼承人施
      火輪事，被上訴人早於83年已對己○○、施火輪起訴主張
      權利，該時自權利被侵害時起尚未逾15年。該案終因未踐
      行調解、調處程序而被駁回確定，然該案之起訴應可解為
      時效中斷。退而言之，若不能認為時效中斷。本案被上訴
      人另據之民法第767條所有物返還請求權及排除妨害請求
      權乃物權請求權，依54年6月16日司法院釋字第107號解釋
      「已登記不動產所有人之回復請求權，無民法第125條消
      滅時效規定之適用」，故上訴人之時效抗辯，應不影響原
      判決主文裁示之妥當性。
（三）民事訴訟法第447條第1項規定，除有該項但書情形外，當
      事人不得於第二審提出新攻擊或防禦方法：本案上訴人於
      原審主張其有權源之防禦方法只為「38年6月22日與被上
      訴人先父彭明月訂立三七五租約時，乃己○○與施火輪（
      壬○○等被繼承人）借用施西川之名為承租人，實際上承
      租人為己○○、施火輪，施西川非承租人」，其他「信託
      關係」、「租賃關係之讓與」則表示不再主張，至於被上
      訴人原審質疑之「分戶分耕」則根本未採作防禦方法主張
      。故上訴人依民事訴訟法第447條第1項規定，此次上訴理
      由只能就「借名登記」問題攻擊原審判決認定之無理或不
      法。唯現上訴人之上訴主張，雖未明指其據何法律關係而
      取得足夠抵抗被上訴人請求之合法權源。然由其準備書(三)
      狀內載「38年施西川…並以家長身份承租系爭三筆土地」
      、「施火輪及己○○雖於民國36年4月22日由施闊戶內創
      立新戶，應依耕地三七五租約清理要點第10點第5款耕地
      已分戶分耕辦理租約變更登記」，似為主張其權源乃來自
      分戶分耕。故上訴人以原審未主張之「分戶分耕」，作為
      其取有權源之防禦方法，依民事訴訟法第447條第1項規定
      ，應不合法。
（四）退而言之，若認上訴人可主張原審未主張之前述新攻擊防
      禦方法。茲分述如次：
    1.所謂「兄弟分耕」，據最高法院52年台上字第1014號判例
      「凡戶長出名承租之耕地，而由未分家之兄弟共同承耕，
      嗣後因分家關係，而將該租來之耕地分耕者，自應解為該
      戶長所訂租約，係自始以戶長資格代表未分家之兄弟全體
      所為之法律行為，其事後分耕，不僅與轉租情形有別，且
      應認為分耕人與出租人間，亦已發生租賃關係，無耕地三
      七五減租條例第16條所定轉租無效之適用。」之釋示，乃
      需戶長名義承租土地兄弟大家共同耕作嗣因分戶而
      由兄弟分耕，三項條件，而本案土地訂立三七五租約之民
      國38年6月22日，施西川非戶長，戶長為施闊，施火輪、
      己○○亦早巳分戶（均在36年4月23日創立新戶），有存
      卷戶籍資料可據，是施西川並非己○○、施火輪之戶長，
      三人門牌雖同，然鄉下房屋均由多間可獨立之房屋組成，
      可分炊分居，施西川、己○○、施火輪便是如此，均分居
      、分財、分炊，各與妻兒獨立生活。否則在同一門牌下，
      實無另創新戶之必要，原審判決亦為同樣認定（見原判決
      第23頁）。上訴人且主張土地為己○○、施火輪在耕作，
      施西川只是承租名義人，不合三七五租約訂立後兄弟大家
      共同耕作，嗣後分戶再分耕之情形。故上訴人主張之耕地
      三七五租約清理要點第10點第5款，「耕地分戶分耕」，
      因不符合條件，而難有理由。
    2.上訴人於原審主張其有權源之因，忽主張是信託關係，忽
      又主張因承租權讓與，繼又撤回，最後只主張借名登記，
      茲又變更主張為分戶分耕。可是事實只能有一種，其變來
      變去，應均為權衡利害，臨訟所虛偽主張。
    3.上訴人主張日據時期施闊正值壯年，承租人為施闊而非施
      西川，其主張並非事實：被上訴人先父購買系爭土地時為
      日據昭和19年（民國33年）4月20日，當時施闊已63年歲
      ，在當時壽命偏低之時代，已屬行動遲緩之老人，不會租
      地耕作，而施西川當時32歲，施火輪22歲，己○○18歲，
      若有承租人應為施西川始合理。
    4.上訴人主張38年施西川家長身份承租系爭土地，實際上由
      施火輪及己○○共同耕作。唯上訴人並未舉證出確切證據
      以證明，相反與其所舉證人黃華仁另案（臺灣臺南地方法
      院83年訴更字第5號）證言：「……因施西川是長子，所
      以他是戶長，以後分家後，就將系爭地由他承租」，不相
      符合，因為根據該證言是分家後，將系爭地由施西川承租
      ，假如上訴人主張訂約時己○○、施火輪已成年成家並分
      家，直接由其訂立租約便可，實無借用施西川名義之理由
      。可見其主張非實。
    5.上訴人舉證人庚○○、戊○○以證土地承租名義人為施西
      川，而實際上由施火輪、己○○在耕作。雖庚○○為己○
      ○之侄，壬○○之堂兄弟，戊○○為上訴人鄰居，其由親
      疏關係，其證言之偏頗乃意料中事，即由其證言亦可看出
      其言之非實。蓋施闊由存卷戶籍資料記載，其日據時期職
      業為魚販賣業，而被上訴人先父購買系爭地時為33年（光
      復前一年），而證人戊○○為17年生，卻證言：「我8、9
      歲就開始耕作，他們比我還先前就有耕作」。可見其證言
      非實。又證人庚○○證稱：「土地是我祖父施闊租的，他
      身體不好才用我父親施西川的名義去定合約，我父親分到
      別的地方耕作，太子廟段兩筆土地由叔父己○○、施火輪
      耕作，我叔父他們何時分家我不清楚，我祖父施闊死亡後
      就分家了」。可是施闊乃38年7月6日死亡，若如證人所言
      則分家時為訂立三七五租約之後，然上訴人主張用施西川
      名義立三七五租約，實際上由己○○、施火輪在耕作，意
      即當時已分耕，又證人黃華仁卻又證言「施西川是長子，
      所以他是戶長，以後分家後，就將系爭土地由他承租」。
      可見證人庚○○之證言非實。
    6.上訴人主張被上訴人已同意施火輪及己○○承租系爭土地
      ，其證據為證人黃華仁另案證稱「子○○有至鄉公所來找
      我，告訴我他要向施火輪二兄弟收租金很難收，而己○○
      曾與我說過，出租人住臺北，租金不知如何繳交……」，
      及公所有關租約變更登記資料，與水利會收據。唯查：
      (1)被上訴人曾於61年間因承租人欠租，對承租人施西川向
        仁德鄉公所申請調解，此有被上訴人原審提出、上訴人
        不爭執其真正之民國61年1月12日仁德鄉公所通知一件
       （事由訂期召開租佃委員會調解租佃爭議準時出席）附
        原審卷可證。上訴人己○○等亦於臺南縣政府調處時陳
        稱：「民國68年至70年間起出租人未來收取租金，承租
        人已未向出租人繳租」，另參諸證人黃華仁乃法院為了
        解民國73年耕地三七五租約清理調查情形而傳證，可是
        法院在問完調查情形，再問黃華仁有無補充時，黃華仁
        卻謂「子○○有至鄉公所來找我，告訴我他要向施火輪
        二兄弟收租金很難收，而己○○曾與我說過，出租人住
        臺北，租金不知如何繳交……」與租約清理調查無關之
        供述，且又何其巧地同時提及子○○及己○○均向其提
        及收租繳租問題？由於證人黃華仁當時住土庫村131 號
        ，而施火輪住同村186號，可謂鄰居，故其證言顯為利
        上訴人而巧編者，實不宜採信。何況細繹黃華仁之上開
        證述內容，亦不足以證明被上訴人曾向施火輪、己○○
        收取過土地租金，就如原判所認定。
      (2)至於水利會徵收單係水利會本於其權責向享受灌溉會員
        依法徵收之費用，水利會並無實質認定之權，何況上訴
        人提出者為68年、76年、78年、79年、81年份之收據，
        並無訂立三七五租約時之收據，故不能證明訂立三七五
        租約時己○○、施火輪即為事實上承租人。
      (3)又公所租約變更登記資料，其以兄弟分耕為理由之變更
        登記顯不合法，而變更通知又向臺南市○○路117號送
        達，致被上訴人不知該事（被上訴人於60年12月31日遷
        到臺北）。故不發生變更承租人之效力。
（五）耕地三七五減租條例為強行規定，其第16條規定承租人應
      任耕作，而所謂承租人即為三七五租約上之承租人。故三
      七五耕地租約性質上不可能有借名或用他人名義為承租人
      之情形，否則每一轉租或不自任耕作者，均可假借以規避
      第16條之規定，該規定將成具文而失去原意。故假如有上
      訴人主張之借用施西川名義為承租人，己○○、施火輪與
      施西川間之借用名義無名契約亦因違反強行規定而無效，
      故38年6月22日訂立之耕地租約乃發生在彭明月與施西川
      之間，茲由上訴人己○○、壬○○、辛○○耕作，自屬承
      租人不自任耕作，原訂租約無效，而佔耕人亦屬無權占有
      。故上訴人主張38年6月22日訂立三七五租約時承租人施
      西川只是名義人，實際上承租人為施火輪、己○○，出租
      人彭明月且同意，實全與事實不符，且不合法、無理由。
三、證據：除援用原審提出者外，補提土地登記謄本影本一份為
    證。
丙、本院依職權向臺灣臺南地方法院函調83年度訴更字第5號請
    求確認租賃關係不存在事件案卷。
    理  由
甲、程序部分：
一、上訴人乙○○、癸○○、丙○○、丁○○、甲○○均未於最
    後言詞辯論期日到場，核均無民事訴訟法第386條各款所列
    情形，爰依被上訴人聲請，由其一造辯論而為判決。
二、按「出租人與承租人間因耕地租佃發生爭議時，應由當地鄉
    （鎮、市、區）公所耕地租佃委員會調解；調解不成立者，
    應由直轄市或縣（市）政府耕地租佃委員會調處；不服調處
    者，由直轄市或縣（市）政府耕地租佃委員會移送該管司法
    機關，司法機關應即迅予處理，並免收裁判費用。前項爭議
    案件非經調解、調處，不得起訴。」，耕地三七五減租條例
    第26條第1項、第2項前段分別定有明文。本件被上訴人與上
    訴人己○○及壬○○、辛○○間就系爭坐落臺南縣仁德鄉○
    ○段第1047地號（重測前太子廟段1325地號）、土庫段1053
    地號（重測前太子廟段1342地號）、大宅段1283地號（重測
    前太子廟段1121號）等三筆土地之租佃爭議事件，迭經臺南
    縣仁德鄉公所耕地租佃委員會、臺南縣政府耕地租佃委員會
    調解、調處，因被上訴人不服調處之結果，經臺南縣政府耕
    地租佃委員會移送原審法院審理，有臺南縣政府函及其所函
    之被上訴人書函、調處程序筆錄、雙掛號郵件收件回執、臺
    南縣政府耕地租佃委員會調處租佃爭議事件當事人出席登記
    表、委託書、臺南縣仁德鄉公辦理全面清理三七五租約逕為
    變更登記清冊、三七五租約調查表、臺南縣仁德鄉公所函、
    仁德鄉公所耕地租佃委員會租佃爭議調解申請書等在卷可稽
    （見原審卷第21頁、第25頁、第4至5頁、第6至11頁、第12
    頁、第24頁、第13頁、第14至17頁、第18頁、第20頁、第26
    頁、第27頁），揆諸首揭規定，被上訴人提起本訴，於法尚
    無不合。
三、按「公同共有物之處分及其他權利之行使，依法應得公同共
    有人全體之同意，則租佃爭議事件縱如提案原文所稱未經全
    體繼承人出席，但其中出席之一、二人既已不同意而調解調
    處不成立，即令全體出席，而調解調處依然無從成立，只有
    出於移送法院審理之一途。且耕地三七五減租條例第26條第
    1項所以規定租佃爭議須經調解調處始得起訴，無非旨在保
    持情感減少訟累，但當事人一造死亡後，其繼承人確數若干
    他造未必十分明瞭，調查亦極費時，果其聲請調解調處時已
    列其中已知之繼承人為對造，而其餘繼承人有所漏列，則為
    訴訟便宜起見，宜認為該事件已踐行該條項所定之調解調處
    程序而准予追加，否則未免勞民費事，有違立法真意。」（
    參酌最高法院62年度第2次民庭庭推決議）。查上訴人於92
    年3月17日向仁德鄉公所耕地租佃委員會租佃爭議申請調解
    之申請書雖只列對造為己○○、壬○○及辛○○，然於同年
    7月25日調解時已提出說明書，更正為施火輪之繼承人（見
    原審卷第80頁），而施火輪之繼承人依法應指上訴人壬○○
    、辛○○、乙○○、癸○○、丙○○、丁○○、甲○○，被
    上訴人並未漏列之。再者，縱然被上訴人有漏列當事人的情
    況存在，依上述決議所言，自得准許被上訴人追加當事人提
    起訴訟，是本案被上訴人之起訴，應予准許。
四、次按在第二審訴訟程序，當事人不得提出新攻擊或防禦方法
    ，但如有因第一審法院違背法令致未能提出、事實發生於第
    一審法院言詞辯論終結後、對於在第一審已提出之攻擊或防
    禦方法為補充、事實於法院已顯著或為其職務上所已知或應
    依職權調查證據、其他非可歸責於當事人之事由致未能於第
    一審提出、如不許其提出顯失公平等情形之一者，不在此限
    ，民事訴訟法第447條第1項定有明文。被上訴人雖主張：上
    訴人於本院提出之「分戶分耕」之主張，屬於新攻擊防禦方
    法，依民事訴訟法第447條第1項規定，不得主張等語，惟被
    上訴人所稱之新攻擊防禦方法，均屬上訴人於原審主張：「
    ……己○○、施火輪戶籍謄本係記載『原住施闊戶內，民國
    36年4月23日創立新戶，（創立之新戶為）原13鄰土庫52號
    ，民國43年6月1日調整鄰及門牌（為南縣仁德鄉土庫村十四
    鄰土庫186號）』，可證己○○、施火輪在36年4月23日與施
    西川分戶後之門牌在43年6月1日前為13鄰土庫52號；而依原
    告（即被上訴人）提出之耕地租約所載：施西川於38年6月2
    0日出名訂立系爭租約時之住址亦為土庫52號，亦可證在施
    西川於38年6月20日出名訂立系爭租約時，確實仍與己○○
    、施火輪住在同一門牌內，其與己○○、施火輪在實質上屬
    於同戶，亦即當時己○○、施火輪只係在同一門牌內與施西
    川另立戶口而已，並非實質上之分家分戶甚明，故其後施西
    川與施火輪、己○○實質分家分戶時，自當合於耕地三七五
    租約清點要點第10點第5款之『耕地已分戶分耕者』之要件
    ，而得逕行變更租約登記。」等攻擊防禦方法之補充，依上
    開規定，應予准許。
五、本件被上訴人前雖曾以己○○及辛○○、壬○○二人之被繼
    承人施火輪為被告，訴請確認系爭三筆土地無三七五租約關
    係存在，並請求上開被告（即上訴人）等應共同交還系爭三
    筆土地予原告，嗣迭經原審法院83年訴更字第5號、本院84
    年度上字第40號判決，及最高法院85年度台上字第576號裁
    定駁回被上訴人之訴及上訴，有各該判決、裁定影本在卷可
    參（見原法院第155至159頁、第44至49頁、第50頁）。惟前
    開判決係以被上訴人之訴違反耕地三七五減租條例第26條第
    1項、第2項前段應先經調解、調處之規定，即逕行起訴，認
    其起訴不合法，而從程序上駁回被上訴人之訴，故前開訴訟
    並未經實體判決，自無既判力可言，況乎前開訴訟係確認訴
    訟，與本件給付之訴，亦屬有別，合先敘明。
乙、實體部分：
一、被上訴人起訴主張：38年6月22日被上訴人先父彭明月與訴
    外人施西川（已亡）訂立私有耕地租約，由彭明月將系爭坐
    落臺南縣仁德鄉○○段1047、1053地號，及大宅段1283地號
    三筆土地出租與施西川。嗣於74年間臺南縣仁德鄉公所辦理
    全面清理三七五租約時，主辦人員黃華仁竟以「兄弟分耕」
    為理由，將承租人逕行變更為施西川之弟施火輪、己○○二
    人。然當時己○○、施火輪早已結婚另創新戶自為戶長，施
    西川並非上訴人施火輪、己○○之戶長，依法並不合兄弟分
    耕之條件，故該變更承租人之登記違法不當，不能創設被上
    訴人與己○○、施火輪間之租賃關係。從而，施火輪、己○
    ○與被上訴人目前就系爭土地之有三七五耕地租約登記，因
    施火輪已於89年3月27日死亡，故依民法第767條之所有權妨
    害排除請求權及民法第179條不當得利返還請求權，被上訴
    人應可請求上訴人己○○及施火輪之全體繼承人即上訴人壬
    ○○、辛○○、乙○○、癸○○、丙○○、丁○○、甲○○
    等塗銷系爭土地之租約登記，而依臺灣省耕地租約登記辦法
    第2條第1項規定，耕地租約變更登記應由出租人會同承租人
    申請，為此訴請判決上訴人己○○、壬○○、辛○○、乙○
    ○、癸○○、丙○○、丁○○、甲○○應協同被上訴人向臺
    南縣仁德鄉公所辦理塗銷仁德鄉○○段1047地號（重測前太
    子廟段1325地號）、土庫段1053地號（重測前太子廟段1342
    地號）、大宅段1283地號（重測前太子廟1121號）等三筆土
    地私有耕地租約（仁德字第227號）之登記。又上訴人己○
    ○、壬○○、辛○○占有系爭三筆土地，屬無權占有，無法
    律上原因而得利益，依民法第767條物上請求權及同法第179
    條不當得利返還請求權，被上訴人應可請求現占有人己○○
    、壬○○、辛○○返還該三筆地，為此訴請判決上訴人己○
    ○、壬○○、辛○○應將座落臺南縣仁德鄉○○段1047地號
    、地目田、面積1226.66平方公尺，同段1053地號、地目田
    、面積2232.38平方公尺，及同鄉○○段1283地號、地目田
    、面積3597.91平方公尺等三筆土地返還被上訴人等語。
二、上訴人則以：系爭三筆土地訂立租約時之實際承租人為施火
    輪及上訴人己○○，施西川僅為出名承租人，屬單純之借名
    承租契約。系爭三筆土地自始即由施火輪、己○○二人實際
    耕作，並繳納地租及農田水利會灌溉工程費，被上訴人之父
    彭明月對於系爭三筆土地從一開始就是施火輪、己○○兄弟
    實際耕作，而且是以每筆土地各分一半的方式耕作等事實，
    知之甚詳，且從未表示反對，足證出租人彭明月亦默示同意
    由施火輪、己○○為實際承租人，並同意施西川為借名承租
    人云云，資為抗辯。
三、查被上訴人主張其父彭明月於38年6月22日與訴外人施西川
    訂立耕地租約，由彭明月將系爭三筆土地出租與施西川，嗣
    臺南縣仁德鄉公所於74年間辦理全面清理三七五租約時，以
    「兄弟分耕」為理由，將承租人逕行變更為施西川之弟施火
    輪、己○○二人，目前耕地租約登記之承租人仍為施火輪、
    己○○。而施火輪已於89年3月27日死亡，上訴人壬○○、
    辛○○、乙○○、癸○○、丙○○、丁○○、甲○○均為其
    繼承人，系爭三筆土地則由上訴人己○○、辛○○、壬○○
    占有使用中等情，業據提出上訴人不爭執其真正之土地登記
    謄本、私有耕地租約、耕地三七五租約調查表、仁德鄉清理
    三七五租約逕為變更登記清冊及戶籍謄本等為證（見原審卷
    第56至58頁、第64頁、第108頁、第109至110頁、第59至62
    頁、第99至105頁、第117至119頁），自堪信為真實。又目
    前仁德鄉公所有關系爭三筆土地耕地租約登記之承租人雖為
    上訴人己○○及辛○○、壬○○之被繼承人施火輪，然此僅
    係仁德鄉公所本於主管機關之地位，就三七五耕地租賃關係
    管理、監督所為登記，對於實質租賃關係是否確實存在，尚
    無影響。
四、被上訴人既主張上訴人等人無權占有系爭三筆土地，及目前
    仁德鄉公所有關系爭三筆土地耕地租約登記之承租人仍為施
    火輪、己○○係悖於真實，而本於所有權之作用及不當得利
    之法律關係，請求上訴人己○○、壬○○、辛○○、乙○○
    、癸○○、丙○○、丁○○、甲○○等，應會同被上訴人向
    臺南縣仁德鄉公所辦理塗銷系爭三筆土地私有耕地租約登記
    。暨請求上訴人己○○、壬○○、辛○○將系爭三筆土地返
    還被上訴人；上訴人則主張就系爭三筆土地有租賃關係存在
    ，就此爭執首應審究者要屬上訴人己○○、壬○○、辛○○
    等就系爭三筆土地，究竟有無如其所述以借名登記方式成立
    之租賃關係存在。經查：
（一）按所謂借名登記契約，乃指當事人約定，一方（借名者）
      經他方（出名者）同意，而就屬於一方現在或將來之財產
      ，以他方之名義登記為所有人或其他權利人。由此可知，
      借名登記契約與勞務契約性質相近，但與民法現有明文規
      定之僱傭、承攬、委任、居間、行紀等典型勞務契約，均
      有差異，故在現行法下，借名登記契約屬無名契約。因此
      ，借名登記契約當事人間之權利義務，應先依雙方之契約
      內容而定；契約未約定者，應以補充解釋之方法決定之；
      而於補充解釋時，則應參考民法關於委任之相關規定（參
      照民法第529條）。然借名登記契約終究屬於借名者與出
      名者間之內部關係，如因而對外發生法律關係，發生究竟
      何人（借名者或出名者？）始為契約當事人之疑義時者，
      因出名者在名義上，既為標的財產之所有人或其他權利人
      ，或將取得財產或其他權利之人，且一般人僅得依據該名
      義或外觀，從形式上認定權利之歸屬，並以之為交易之對
      象，為保障交易之相對人，除相對人係惡意者外，自應以
      相對人於外觀上所得認識之出名登記者為契約當事人。
（二）系爭三筆土地於38年6月22日訂立私有耕地租約時，出租
      人為被上訴人之父彭明月，承租人則為施西川，此有兩造
      所不爭執之臺南縣仁德字第227號私有耕地租約一件在卷
      可稽，上訴人雖抗辯稱施西川僅係出名承租之名義人，實
      際承租者為施火輪及上訴人己○○，且訂約之初出租人彭
      明月已知悉其情云云，既為被上訴人所否認，則上訴人等
      自應就此有利於己之事實，負舉證責任。然查，上訴人辛
      ○○、壬○○之被繼承人施火輪，及上訴人己○○前於原
      審法院83年度訴更字第5號原告訴請確認租賃關係不存在
      事件審理時，及上訴人己○○、壬○○、辛○○於本件審
      理之初，就系爭三筆土地租賃契約成立有關之事實，均係
      抗辯稱：施西川僅係信託關係為系爭三筆耕地名義上承租
      人，實際承租人為施火輪及上訴人己○○，又縱令不認上
      訴人所提信託關係之抗辯為可採，則施西川亦係將承租權
      讓與施火輪及上訴人己○○云云，並未提及所謂之借名登
      記契約，業據原審法院調閱上開案卷查明，並有上訴人之
      原審答辯狀在卷可參（見原審卷第148頁）；而所謂信託
      契約，依85年1月26日公布施行之信託法第1條規定，係指
      當事人約定，一方（委託人）將財產權移轉或為其他處分
      ，使他方（受託人）依信託本旨，為受益人之利益或為特
      定目的，管理或處分信託財產之關係。此外，依最高法院
      在信託法公布施行前之判例，所謂信託行為，係指委託人
      授予受託人超過經濟目的之權利，而僅許可其於經濟目的
      範圍內行使之法律行為而言。是信託契約所依據之事實及
      其內容與借名登記契約並不相同，至於租賃權之讓與，其
      事實關係與成立借名登記之事實關係，更屬有間，無待贅
      言。然系爭三筆土地租賃契約究竟係如何成立，應僅可能
      存在一個真正之事實，觀諸上訴人於前案及本件原審審理
      時就此僅可能存在唯一真正之事實，先後之主張歧異，則
      究竟有無如其所述之借名登記契約存在，已有可疑。
（三）系爭耕地租約之承租人原為施西川，嗣因臺南縣仁德鄉公
      所於74年間辦理全面清理三七五租約時，以「兄弟分耕」
      為理由，將其中坐落土庫段1047地號（重測前太子廟段13
      25地號），及大宅段1283地號（重測前太子廟段1121號）
      二筆土地之承租人逕行變更為施西川之弟施火輪及上訴人
      己○○之事實，有卷附耕地三七五租約調查表、仁德鄉清
      理三七五租約逕為變更登記清冊各一件（見原審法院第18
      至20頁），上訴人並抗辯稱上開變更登記係經當時鄉公所
      承辦人黃華仁調查「土地是施西川名義承租，但實際上是
      由他兄弟施火輪、己○○二人在耕作」屬實，且經黃華仁
      於原審法院83年訴更字第5號事件審理時證述在案等語，
      並有證人庚○○、戊○○之證言為證（見83年訴更字第5
      號卷第38背面頁、本院卷第110至111頁）。然證人庚○○
      與上訴人己○○係為三親等之血親，而有此親屬關係之證
      人，難期其為客觀之供述，故其證言，不足為採；而戊○
      ○係為上訴人之鄰居，由伊與當事人之親疏遠近關係觀之
      ，被上訴人質疑其證言之可信性，尚非無據。又耕地租約
      之「借名登記」與「兄弟分耕」，本屬二事，倘「兄弟分
      耕」屬實，則可認系爭耕地訂定租約之初，承租人即係施
      火輪及上訴人己○○之長兄施西川無訛，嗣後始因分家關
      係而將系爭租來之耕地，分予施火輪及上訴人己○○耕作
      ，當亦無上訴人所抗辯之借名登記可言。準此，益見上訴
      人抗辯系爭三筆土地訂立租約時之實際承租人為施火輪及
      上訴人己○○，施西川僅為出名承租人，屬單純之借名承
      租契約云云，並非實在。
（四）依據最高法院52年台上字第1014號判例「凡戶長出名承租
      之耕地，而由未分家之兄弟共同承耕，嗣後因分家關係，
      而將該租來之耕地分耕者，自應解為該戶長所訂租約，係
      自始以戶長資格代表未分家之兄弟全體所為之法律行為，
      其事後分耕，不僅與轉租情形有別，且應認為分耕人與出
      租人間，亦已發生租賃關係，無耕地三七五減租條例第16
      條所定轉租無效之適用。」之意旨，所謂「兄弟分耕」應
      指戶長名義承租土地，兄弟共耕，嗣因分戶而由兄弟耕作
      之情形而言。然查，施西川於38年6月22日與被上訴人之
      父彭明月訂立系爭耕地租約時，己○○（15年9月18日出
      生）、施火輪（11年11月15日出生）均已成年結婚另創新
      戶自為戶長（均於36年4月23日創立新戶），有渠等之戶
      籍謄本在卷可佐（見原審卷第99至102頁、第103至105頁
      ）。訂約當時施西川顯非施火輪、上訴人己○○之戶長。
      雖當時渠等之門牌號碼與施西川同為仁德鄉土庫52號，然
      早年鄉間房屋均由多間可獨立使用之房屋組成，故多戶人
      家使用同一門牌而分炊分居，事屬常見，要難據此即謂施
      西川、施火輪、己○○於系爭定租約訂立之時尚未分家。
      再者，前述耕地三七五租約調查表、仁德鄉清理三七五租
      約逕為變更登記清冊併無任何關於系爭坐落土庫段1053地
      號（重測前太子廟段1342地號）土地之調查記載，此觀卷
      附之調查表及清冊自明（見原審卷第18至20頁），乃主管
      機關臺南縣仁德鄉公所竟將該筆土地，連同其餘土庫段10
      47地號（重測前太子廟段1325地號），及大宅段1283地號
      （重測前太子廟段1121號）二筆土地之承租人逕行變更為
      施火輪及上訴人己○○，顯然欠缺依據。準此，並參照上
      開判利益旨，被上訴人主張臺南縣仁德鄉公所於74年間辦
      理全面清理三七五租約時，以「兄弟分耕」為理由，將系
      爭三筆土地中坐落土庫段1047地號（重測前太子廟段1325
      地號），及土庫段1053地號（重測前太子廟段1342地號）
      二筆土地之承租人逕行變更為施西川之弟施火輪及上訴人
      己○○，有悖於實情，並非無據。
（五）本件所待審究者既為施火輪之繼承人即上訴人辛○○、壬
      ○○及上訴人己○○有無權源占有使用系爭三筆土地，亦
      即當初與被上訴人之父彭明月訂立租約者，是否確為施火
      輪及己○○？則上訴人欲以系爭三筆耕地於訂約後實際上
      係由施火輪、己○○耕作之事實，推論其實際承租人即為
      其二人，不啻倒果為因，顯不足採。又於上訴人抗辯稱系
      爭三筆土地之農田水利會灌溉工程費，自始即由施火輪、
      己○○二人繳納，固據提出臺灣省嘉南農田水利會徵收單
      14件為證（原審卷第151頁後面至154頁背面），然此純係
      農田水利會本於其權責向享受灌溉或排水利益之會員依法
      徵收之費用，對於繳納費用之人是否確屬土地之承租人，
      農田水利會並無實質認定之權，自不得僅依曾經繳納農田
      水利會相關費用之事實，遽認施火輪、己○○即為系爭三
      筆土地之承租人。且上訴人雖抗辯稱被上訴人之父彭明月
      對於系爭三筆土地從一開始就是施火輪、己○○兄弟實際
      耕作，而且是以每筆土地各分一半的方式耕作等事實，知
      之甚詳，從未表示反對云云，然此既為被上訴人所否認，
      上訴人復未能就此舉證已實其說，其所辯自無可取。
（六）上訴人抗辯被上訴人曾向施火輪及上訴人己○○收取地租
      ，並以證人黃華仁於83年9月9日於原審83年訴更字第5號
      事件審理時之證述為證。然證人黃華仁於原審83年訴更字
      第5號事件審理時雖證稱「子○○有至公所來找我，告訴
      我他要向施火輪兩兄弟收租金很難，而己○○也曾與我說
      過出租人住台北，租金不知如何繳交」，惟本件被上訴人
      前於61年間曾因承租人欠租，對承租人施西川向仁德鄉公
      所申請調解，此有被上訴人所提出被告不爭執其真正之民
      國61年1月12日仁德鄉公所通知一件（事由：為訂期召開
      租佃委員會調解租佃爭議準時出席由）在卷可證（見原審
      卷第174頁），上訴人己○○等亦於臺南縣政府調處時陳
      稱：「民國68年至70年間起出租人未來收取租金，承租人
      也未向出租人繳租。」（見原審卷第9頁），另參諸被上
      訴人已遷居臺北多年，上訴人己○○等則世居仁德鄉，渠
      等與證人之關係顯然親疏有別，被上訴人據此質疑證人黃
      華仁前揭證述之可信性，尚非無據，故上揭證人黃華仁所
      述，尚難遽採。況乎，細繹黃華仁上開證述之內容，亦不
      足以證明本件被上訴人確曾向施火輪或上訴人施西川收取
      過系爭土地之租金。又上訴人依據原審所附臺南縣政府耕
      地租佃委員會調處程序筆錄六、調處決議(一)主文記載：「
      由承租人向出租人補繳25年之積欠租金，准予繼承承租及
      續約。」，辯稱上訴人於68年之前確有繳租云云，然此為
      被上訴人所否認，且依該筆錄五、調處經過(二)兩造陳述事
      實及理由並提出證據項下所載，申請人（出租人）陳述：
      在施西川的時代有收取租金並承認有租約存在，民61年以
      後未向承租人收取租金，承租人也未繳過租金……等語，
      足見上訴人之抗辯洵屬片面之詞，上訴人等未能舉證證明
      確曾繳過系爭土地之租金，渠等就此所辯，亦無可採信。
（七）上訴人雖抗辯系爭三筆土地，於日據時期即已出租，當時
      承租人原為施闊，於日據時代係施西川、施火輪、己○○
      之戶長。施闊承租當時正值壯年，故由伊一家人）共同耕
      作，至38年，因施闊已高齡68歲，又罹胃癌，故家中事務
      改由施西川做主，由其以家長身份承租系爭三筆土地，並
      舉證人黃華仁在原審83年度訴更字第5號於83年9月9日言
      詞辯論時到庭證稱：「系爭土地日據時代已承租，當時他
      兄弟共同生活一戶，因施西川是長子，所以他是戶長，以
      後分家後，就將系爭土地由他承租」為證，然為被上訴人
      否認。證人黃華仁之證言之證明力，已如上述，因與兩造
      之關係顯然親疏有別，尚難採信；又被上訴人之父購買系
      爭土地時為日據昭和19年（民國33年）4月20日（見本院
      84年度上字第40號卷第103至111頁），當時施闊（民國前
      30年2月26日生）已63歲，身處當時壽命偏低之時代，已
      屬行動遲緩之老人，應不會租地耕作，而施西川（1年4月
      20日生）當時為32歲、施火輪（11年4月20日生）為22歲
      、己○○（15年9月16日生）為18歲，縱始真有承租人，
      亦應為施西川。而上訴人亦無另舉證以實其說，是上訴人
      之抗辯系爭土地日據時代已承租云云，不足為採。
六、綜上所述，本件上訴人未能舉證證明施西川與施火輪及上訴
    人己○○間，就系爭三筆土地之耕地租約於訂約之初即有所
    謂之借名登記契約存在，以及出租人彭明月於訂約之初即已
    知悉渠等間有所謂之借名登記契約存在，自應認系爭耕地租
    約本即係存在於彭明月與施西川之間，並非存在於彭明月與
    施火輪、己○○之間。雖臺南縣仁德鄉公所於七十四年間辦
    理全面清理三七五租約時，以「兄弟分耕」為理由，將系爭
    三筆土地中坐落土庫段1047地號（重測前太子廟段1325地號
    ），及土庫段1053地號（重測前太子廟段1342地號）二筆土
    地之承租人逕行變更為施西川之弟施火輪及上訴人己○○，
    該變更登記乃有悖於事實，核無影響於前述原訂之租賃關係
    。而上訴人己○○及壬○○、辛○○、乙○○、癸○○、丙
    ○○、丁○○、甲○○等均非施西川之繼承人，有渠等之戶
    籍謄本各在卷可證（見原審83年度訴更字第5號卷第78至81
    頁、原審卷第99至102頁、第103至105頁），則施西川於79
    年3月13日死亡後，上訴人己○○及壬○○、辛○○占有使
    用系爭三筆土地，均無正當之法律權源，並因此受有利益，
    而無法律上之原因；且目前系爭三筆土地於仁德鄉公所掌管
    之租約登記簿上登記之承租人仍為施火輪、己○○，對於被
    上訴人自彭明月繼承而來之系爭三筆土地所有權之圓滿行使
    ，自有妨礙。末按「承租人應自任耕作，並不得將耕地全部
    或一部轉租於他人。」，耕地三七五減租條例第16條第1項
    定有明文，而所謂不自任耕作，兼指轉租及將耕地借與他人
    使用在內，亦經最高法院著有56年台上字第1520號判例可資
    參照，且轉租亦不以圖得利益為要件。茲系爭三筆耕地既已
    由上訴人己○○及施火輪或其繼承人即上訴人辛○○、壬○
    ○占有使用多年，有如前述，顯見原承租人施西川就系爭三
    筆土地確有不自任耕作而轉租之情事，依據同條例第16條第
    2項之規定，原訂租約無效，得由出租人即被上訴人收回自
    耕或另行出租。
七、又上訴人主張被上訴人依民法第179條不當得利返還請求權
    ，請求塗銷租約登記及返還系爭土地，因已逾15年之消滅時
    效期間，上訴人己○○、壬○○、辛○○、乙○○、癸○○
    、丙○○、丁○○及甲○○自得拒絕塗銷租約登記及返還系
    爭土地；被上訴人以對於臺南縣政府於74年間（被上訴人誤
    植為47年）擅自將系爭土地承租人變更為己○○及壬○○等
    之被繼承人施火輪時，被上訴人早於83年已對己○○、施火
    輪起訴主張權利，該時自權利被侵害時尚未逾15年；該案中
    因未踐行調解、調處程序而被駁回確定，然該案之起訴應可
    解為時效中斷等語抗辯之）。惟按「時效因起訴而中斷者，
    若撤回其訴，或因不合法而受駁回之裁判，其裁判確定，視
    為不中斷。」民法第131條訂有明文；又按「消滅時效因起
    訴而中斷者，若撤回其訴，或因不合法而受駁回之判決其判
    決確定者，視為不中斷。又因起訴而中斷之時效，自受確定
    判決，或因其他方法訴訟終結時，重行起算。」（參酌最高
    法院46年台上字第1926號裁判）。查，本件被上訴人前雖曾
    以己○○及施火輪為被告，訴請確認系爭三筆土地無三七五
    租約關係存在，並請求上開上訴人等應共同交還系爭三筆土
    地予被上訴人，嗣經原審83年度訴更字第5號、本院84年度
    上字第40號判決、及最高法院85年度台上字第576號裁判之
    裁定駁回被上訴人之訴及上訴，有各該判決、裁定影本在卷
    可參（見原法院第155至159頁、第44至49頁、第50頁）。惟
    前開判決以被上訴人之訴違反耕地三七五減租條例第26條第
    1項、第2項前段應先經調解、調處之規定，即逕行起訴，認
    其起訴不合法，而從程序上駁回被上訴人之訴，依上述之最
    高法院判決，則時效不生中斷之效力，而本件事件發生時為
    民國74年間，而被上訴人係於93年2月24日提出起訴狀，已
    過15年之消滅時效期間，是上訴人之抗辯被上訴人主張不當
    得利已罹於時效消滅為可採。
八、從而，被上訴人本於所有權妨害排除請求權，請求系爭三筆
    土地之現占有人即上訴人己○○、辛○○、壬○○三人返還
    該三筆土地；暨依據所有權妨害排除請求權，訴請上訴人己
    ○○及施火輪之全體繼承人即上訴人壬○○、辛○○、乙○
    ○、癸○○、丙○○、丁○○、甲○○等應協同被上訴人向
    臺南縣仁德鄉公所辦理塗銷系爭三筆土地之耕地租約登記，
    均屬有據，應予准許；被上訴人另本於不當得利之法律關係
    請求系爭三筆土地之現占有人即上訴人己○○、辛○○、壬
    ○○三人返還該三筆土地；及請求上訴人己○○及施火輪之
    全體繼承人即上訴人壬○○、辛○○、乙○○、癸○○、丙
    ○○、丁○○、甲○○等應協同被上訴人向臺南縣仁德鄉公
    所辦理塗銷系爭三筆土地之耕地租約登記，因被上訴人之請
    求為有理由，已應為被上訴人勝訴之判決，即無再予審酌之
    必要。是則原審為上訴人敗訴之判決，並就返還系爭土地部
    分依兩造之聲請分別酌定相當之擔保金額為准免假執行之宣
    告，經核於法並無不合。上訴論旨求予廢棄改判，為無理由
    ，應予駁回。
九、本件為判決之基礎已臻明確，兩造其餘之攻擊防禦方法，核
    均無礙於判決之結果，爰不予逐一論駁，附此敘明。
十、據上論結，本件上訴為無理由，依民事訴訟法第385條第1項
    前段、第449條第1項、第78條、第85條第1項前段，判決如
    主文。
中　　華　　民　　國　　94　　年　　5　　月　　 31　　日
                  民事第一庭  審判長法　官　王惠一
　　　　　　　　　　　      　　　　法　官  林永茂
　　　　　　　　　　　      　　　　法　官  蘇重信
上為正本係照原本作成。
如對本判決上訴，須於判決送達後20日內向本院提出上訴狀，未
表明上訴理由者，應於上訴後20日內，向本院提出理由書（須附
繕本）。
中　　華　　民　　國　　94　　年　　5　　月　　 31　　日
                                    書記官  黃文生
                                                J